【裁判字號】    99,上訴,305
【裁判日期】    990323
【裁判案由】    毒品危害防制條例等
【裁判全文】
臺灣高等法院刑事判決                 99年度上訴字第305號
上  訴  人
即  被  告  乙○○
            丙○○
前列二人共同
指定辯護人  本院公設辯護人陳德仁
上  訴  人
即  被  告  甲○
選任辯護人  劉世興律師
上列上訴人因毒品危害防制條例等案件，不服臺灣桃園地方法院
98年度重訴字第61號中華民國98年12月7日第一審判決（起訴案
號：臺灣桃園地方法院檢察署98年度偵字第12966號、98年度偵
字第16635號），提起上訴，本院判決如下：
    主  文
原判決關於乙○○、丙○○部分均撤銷。
乙○○共同運輸第一級毒品，處有期徒刑陸年。扣案之第一級毒
品海洛因拾顆（淨重合計柒伍肆點壹柒公克，純度百分之柒拾壹
點柒伍，純質淨重合計伍肆壹點壹壹公克，含最內層包裝之保險
套共拾只）沒收銷燬之。扣案之包裝海洛因之外層保險套共肆拾
只、NOKIA廠牌行動電話壹支（含大陸地區門號00000000000號
SIM卡壹枚），均沒收之。
丙○○共同運輸第一級毒品，處有期徒刑陸年。扣案之第一級毒
品海洛因拾顆（淨重合計柒伍肆點壹柒公克，純度百分之柒拾壹
點柒伍，純質淨重合計伍肆壹點壹壹公克，含最內層包裝之保險
套共拾只）沒收銷燬之。扣案之包裝海洛因之外層保險套共肆拾
只、NOKIA廠牌行動電話壹支（含大陸地區門號00000000000號
SIM卡壹枚），均沒收之。
其餘上訴駁回。
    事  實
一、乙○○、丙○○、甲○（綽號「小飛」、「阿輝」、「阿偉
    」）等人均明知海洛因係毒品危害防制條例第2條第2項第1
    款所明定之第一級毒品，且係屬懲治走私條例第2條第3項授
    權公告之「管制物品項目及其數額」所列甲類第4款之管制
    進口物品，未經許可不得運輸、私運進口及非法持有。甲○
    於民國97年間，在中國大陸廈門地區，透過綽號「華哥」之
    真實年籍不詳成年男子介紹；而乙○○、丙○○則於98年間
    ，透過友人陳健全介紹，分別結識陳健全、「華哥」、綽號
    「小鄭（小胖、胖哥）」之真實姓名年籍不詳成年男子所屬
    運毒集團，經該運毒集團成員告知乙○○、丙○○、甲○願
    以1顆海洛因新臺幣（下同）2萬元、接應者每次2萬元之代
    價，委託渠等將第一級毒品海洛因運輸至臺灣地區。乙○○
    、丙○○及甲○為圖牟利，即與該運毒集團成員間共同基於
    運輸第一級毒品及私運管制物品進口之犯意聯絡，由乙○○
    及丙○○於98年6月4日13時13分許，在金門地區循小三通模
    式前往中國大陸廈門，與甲○會合後，由甲○安排食宿行程
    ，並交付乙○○5,500元美金及丙○○5,000元美金為食宿及
    購毒價款之用，再由乙○○及丙○○自行自香港搭機前往柬
    埔寨，二人抵達柬埔寨後，即入住金邊市之「福華飯店」50
    2 房，嗣前開運毒集團成員中綽號「小胖」之真實姓名年籍
    不詳成年男子於98年6月8日晚間某時，攜帶以保險套包藏（
    外包裝之保險套共5層）之海洛因10顆至飯店房內交予乙○
    ○及丙○○，乙○○及丙○○則將上開購毒價款交予「小胖
    」，旋依渠等身體狀況，由乙○○將4顆海洛因塞入肛門，
    另丙○○將其餘6顆海洛因塞入肛門內，乙○○、丙○○隨
    即於98年6月9日下午3時37分許，搭乘中華航空CI-862號班
    機抵達臺灣桃園國際機場（下稱桃園機場）而將前開海洛因
    運抵臺灣。嗣經警據報會同財政部臺北關稅局人員，在桃園
    機場第一航廈入境檢查室，當場查獲乙○○及丙○○，復經
    渠等同意排出前開由保險套包裝之海洛因，在乙○○排泄物
    中扣得以保險套包裝之第一級毒品海洛因4顆（合計淨重302
    .08公克，純質淨重合計216.74公克，純度為71.75%）；另
    在丙○○排泄物中查扣以保險套包裝之第一級毒品海洛因6
    顆（合計淨重452.09公克，純質淨重合計324.37公克，純度
    為71.75%）。而甲○於同日前往接機，因久候未果恐乙○○
    及丙○○等人已為警查獲，乃離開桃園機場。嗣因乙○○及
    丙○○供出甲○為接應之人，甲○遂於98年7月31日16時15
    分許，在福建省金門縣水頭碼頭欲出境時，遭警持臺灣桃園
    地方法院檢察署檢察官簽發之拘票拘提到案，並扣得NOKIA
    牌行動電話2支（含搭配之中國大陸地區門號00000000000號
    及0000000000號SIM卡各1枚），進而查悉上情。
二、案經臺灣桃園地方法院檢察署檢察官指揮內政部警政署航空
    警察局偵查後起訴。
    理  由
壹、證據能力有無之判斷：
    本件認定事實所引用之本件卷內所有卷證資料（包含人證與
    文書證據、物證等證據），並無證據證明係公務員違背法定
    程序所取得；而檢察官、被告、辯護人對本院提示之卷證，
    亦均表示同意作為證據等語在卷（見本院卷第67頁），且卷
    內之文書證據及證人於審判外之陳述，亦無刑事訴訟法第15
    9條之4之顯有不可信之情況與不得作為證據之情形，且被告
    、辯護人未曾提及檢察官在偵查時，有任何不法取供之情形
    ，且客觀上並無顯不可信之情況。綜上，依刑事訴訟法第15
    9條至159條之5之規定，本件認定事實所引用之本件卷證所
    有證據（包含人證與文書證據、物證等證據），均有證據能
    力，合先敘明。
貳、實體方面：
一、上揭事實，迭據上訴人即被告乙○○、丙○○及甲○於警詢
    、偵查、原審及本院審理時均坦承不諱，且互為證人後所述
    亦互核相符，並有內政部警政署航空警察局蒐證照片、毒品
    初步鑑驗報告單、旅客入出境記錄查詢表、壢新醫院桃園國
    際機場醫療中心診斷證明書、入出境服務站檢查通知單及被
    告乙○○、丙○○之中華民國護照影本等在卷可稽；復有從
    乙○○、丙○○排泄物中之球形塊狀共10塊及甲○所有NOKI
    A 牌行動電話1支（含搭配之中國大陸地區門號00000000000
    號SIM卡1枚）扣案可資佐證。而前開球形塊狀10顆，經分別
    送請法務部調查局鑑驗結果，均含第一級毒品海洛因成分（
    從被告乙○○排泄物中扣得之4顆，合計淨重302.08公克；
    從被告丙○○排泄物中扣得之6顆，合計淨重452.09公克）
    ，有該局98年9月4日調科壹字第09823024020、00000000000
    號鑑定書各1紙在卷可稽（見原審卷第36頁至第37頁）。足
    認被告乙○○、丙○○、甲○前揭自白核與事實相符，堪信
    為真實。本件事證明確，被告乙○○、丙○○、甲○犯行均
    堪認定。
二、按行為後法律有變更者，適用行為時之法律。但行為後之法
    律有利於行為人者，適用最有利於行為人之法律，刑法第2
    條第1 項定有明文。又比較時應就罪刑有關之共犯、未遂犯
    、牽連犯、連續犯、結合犯，以及累犯加重、自首減輕暨其
    他法定加減（如身分加減）與加減例等一切規定，綜其全部
    罪刑之結果而為比較（最高法院24年上字第4634號判例、95
    年第8次刑事庭會議決議參照）。查毒品危害防制條例第4條
    第1項、第17條已於98年5月20日修正公布，依同條例第36條
    規定，自公布後六個月（即98年11月20日）施行。是本件被
    告乙○○、丙○○、甲○行為後，毒品危害防制條例第4條
    第1項、第17條業已修正，並於98年5月20日公布，同年11月
    20日施行，是被告乙○○、丙○○、甲○犯後法律已有變更
    ，修正前毒品危害防制條例第4條第1項規定為：「製造、運
    輸、販賣第一級毒品者，處五年以上有期徒刑，得併科新臺
    幣一千萬元以下罰金」，修正後毒品危害防制條例第4條第1
    項則規定為：「製造、運輸、販賣第一級毒品者，處五年以
    上有期徒刑，得併科新臺幣二千萬元以下罰金」，就其法定
    罰金刑部分，已由修正前「得併科新臺幣一千萬元以下罰金
    」更改為「得併科新臺幣二千萬元以下罰金」，是以修正前
    之毒品危害防制條例較有利於被告乙○○、丙○○、甲○；
    然修正前毒品危害防制條例第17條原規定：「犯第4條第1項
    至第4項、第5條第1項至第4項前段、第6條第1項至第4項、
    第7條第1項至第4項、第8條第1項至第4項、第10條或第11條
    第1項、第2項之罪，供出毒品來源，因而破獲者，得減輕其
    刑」，修正後毒品危害防制條例第17條則修正為：「犯第4
    條至第8條、第10條或第11條之罪，供出毒品來源，因而查
    獲其他正犯或共犯者，減輕或免除其刑。犯第4條至第8條之
    罪於偵查及審判中均自白者，減輕其刑」，自以修正後之減
    輕規定，較有利於被告乙○○、丙○○、甲○。經綜合比較
    結果，雖修正後違反毒品危害防制條例第4條第1項之罰金刑
    部分已變更為二千萬元以下而不利於被告乙○○、丙○○、
    甲○，惟依修正後第17條第1項規定，供出毒品來源，因而
    查獲共犯甲○之被告乙○○及丙○○，應減輕或免除其刑。
    另依修正後第17條第2項規定，於偵訊及審判中自白犯罪之
    被告甲○、乙○○、丙○○亦應減輕其刑，則以修正後毒品
    危害防制條例之規定較有利於被告乙○○、丙○○及甲○，
    故依刑法第2條第1項後段之規定，應一體適用修正後毒品危
    害防制條例第4條第1項、第17條之規定。另按從刑附屬於主
    刑，除法律有特別規定者外，依主刑所適用之法律，則基於
    從刑隨同主刑適用同一準據法之原則，關於沒收部分，亦應
    適用修正後毒品危害防制條例之規定。
三、按海洛因為毒品危害防制條例第2條第1項第1款所列之第一
    級毒品，且係行政院依懲治走私條例第2條第4項法律授權公
    告之「管制物品項目及其數額」甲項第4款規定之管制進出
    口物品，不限其數額，均不得運輸及私運。又運輸毒品罪祇
    以所運輸之毒品已實施運送為已足，並非以運抵目的地為完
    成犯罪之要件，換言之，區別該罪既遂、未遂之依據，應以
    已否起運為準，既已起運，構成該罪之輸送行為即已完成，
    不以達到目的地為既遂條件（最高法院92年度台上字第3096
    號判決可資參照）。本件扣案之第一級毒品海洛因既經被告
    乙○○、丙○○自柬埔寨起運，並抵達我國桃園機場，縱被
    告未及交付甲○，即於通關時為警查獲，惟該等第一級毒品
    海洛因既已運抵我國領域內，自仍應認渠等私運管制物品海
    洛因進口及運輸毒品海洛因之行為均已完成。是核被告乙○
    ○、丙○○及甲○所為，均係犯修正後毒品危害防制條例第
    4條第1項之運輸第一級毒品罪及懲治走私條例第2條第1項之
    私運管制物品第一級毒品海洛因進口罪。被告乙○○、丙○
    ○、甲○與綽號華哥之人所屬之運毒集團成員間，就上開運
    輸第一級毒品罪及私運管制物品第一級毒品海洛因進口之犯
    行，均有犯意聯絡及行為分擔，均為共同正犯。被告乙○○
    、丙○○持有毒品海洛因之低度行為，均為運輸毒品海洛因
    之高度行為所吸收，均不另論罪。被告乙○○、丙○○及甲
    ○所犯上開運輸第一級毒品罪及私運管制物品進口罪，係一
    行為觸犯二罪名，均為想像競合犯，依刑法第55條之規定，
    均從一重之運輸第一級毒品罪處斷。次按「有二種以上之減
    輕者，先依較少之數減輕之」；又「無期徒刑減輕者，為二
    十年以下十五年以上有期徒刑」、「有期徒刑、拘役、罰金
    減輕者，減輕其刑至二分之一；但同時有免除其刑之規定者
    ，其減輕得減至三分之二」，刑法第71條第2項、第65條第2
    項、第66條分別定有明文。而修正後毒品危害防制條例法第
    17條第2項規定：「犯第4條至第8條之罪於偵查及審判中均
    自白者，減輕其刑」。本件被告乙○○、丙○○及甲○均於
    偵查及審判中均自白犯罪，應依修正後毒品危害防制條例第
    17條第2項規定，減輕其刑。又毒品危害防制條例第17條第1
    項規定：「供出毒品來源，因而查獲其他正犯或共犯，減輕
    或免除其刑」，其中「供出毒品來源，因而查獲其他正犯或
    共犯」，係指被告供出毒品來源之有關資料，諸如其他正犯
    或共犯之姓名、年籍、住居所、或其他足資辨別之特徵等，
    使調查或偵查犯罪之公務員因而對之發動調查或偵查並破獲
    者而言。申言之，被告之「供出毒品來源」，與調查或偵查
    犯罪之公務員對之發動調查或偵查並進而破獲之間，論理上
    須具有先後且相當之因果關係，固非謂被告一有「自白」、
    「指認」毒品來源之人，而破獲在後，即得依上開規定予以
    減刑。然若被告供出毒品來源者之前，調查或偵查犯罪之公
    務員尚非有確切之證據，足以合理懷疑被告所供販賣毒品來
    源之人，則嗣後之破獲與被告之「供出毒品來源」間，茍具
    有先後且相當之因果關係，自得適用上開規定予以減刑（最
    高法院98年度臺上字第6331號判決意旨參照）。本件被告乙
    ○○、丙○○於偵查中供出毒品來源及共犯甲○，使檢察官
    因而查獲共犯甲○，並予以偵查起訴，並接受裁判，已如前
    述，核與修正後毒品危害防制條例第17條第1項之規定相符
    ，是被告乙○○、丙○○應依該規定減輕其刑，並遞減之（
    最高法院99年度臺上字第203 號判決意旨參照）。
四、原審以被告甲○所為事證明確，適用修正後毒品危害防制條
    例第4條第1項、第17條第2項、第18條第1項、第19條第1項
    前段，懲治走私條例第2條第1項，刑法第11條前段、第2條
    第1項後段、第28條、第55條之規定，併審酌被告甲○明知
    第一級毒品海洛因對於人體有莫大之戕害，竟漠視毒品之危
    害性，為圖一己私利，運輸海洛因進入臺灣，對國民及自己
    身心健康及社會風氣具有潛在威脅之嚴重性，幸運輸之海洛
    因甫進入我國即為治安單位查獲，尚未造成毒害，兼衡被告
    甲○於偵訊及審理時均坦承犯行之態度、犯罪手段、智識程
    度、素行等一切情狀，量處有期徒刑16年。而扣案之球形塊
    狀10顆係第一級毒品海洛因（合計淨重754.17公克，純質淨
    重合計541.11公克），屬毒品危害防制條例規定之第一級毒
    品，已如前述，依毒品危害防制條例第18條第1項前段沒收
    銷燬之。又被告等人係以5層之保險套包裝扣案之海洛因共
    10顆，業據被告乙○○及丙○○供承在卷（見原審卷第74頁
    ），是扣案包裝海洛因最內層之保險套10只，因直接與上開
    毒品接觸，雖非毒品，惟因包裝與其上極微量之毒品均已合
    而為一，無從析離，應整體視為毒品，併依毒品危害防制條
    例第18條第1項前段之規定，宣告沒收銷燬。另扣案包裝海
    洛因外四層之保險套共40只，為供被告等人犯本件運輸第一
    級毒品罪所用之物，應依毒品危害防制條例第19條第1項規
    定諭知沒收。又扣案之NOKIA廠牌行動電話1支（含搭配大陸
    地區門號00000000000號SIM卡1枚），為被告甲○所有，並
    供本件聯繫運毒所用之物，業經被告甲○供承在卷（見原審
    卷第75頁反面），亦應依毒品危害防制條例第19條第1項規
    定諭知沒收。至扣案之NOKIA廠牌行動電話1支（含00000000
    00號SIM卡1枚），雖屬被告甲○所有，然並無直接證據證明
    為供犯本件犯罪所用之物，爰不予宣告沒收。至綽號華哥之
    人雖允諾被告甲○此次運輸第一級毒品海洛因若交貨成功，
    則給予2萬元之報酬，惟共犯乙○○及丙○○所運輸之第一
    級毒品入境我國旋遭查獲，被告甲○因此未取得2萬元之報
    酬，亦據其供承在卷（見原審卷第72頁反面），是並無積極
    證據認被告甲○已獲得運毒之報酬，亦不就此為沒收追繳之
    諭知，併此敘明。經核原判決就被告甲○部分，其認事用法
    及量刑均無不當。被告甲○上訴意旨以伊只是參與交通聯繫
    及在台接應毒品，並未前往柬埔寨運毒，也非本案之幕後策
    劃者，更因本案被查獲而未取得任何報酬，而本案所查獲之
    毒品數量純質淨重合計541.11公克，並未流入市面，原判決
    未依刑法第59條規定酌減其刑，不符罪刑相當性原則云云為
    由，指摘原審判決不當。然被告甲○無視毒品對國人健康之
    危害而共同私運純質淨重合計高達541.11公克之第一級毒品
    海洛因進入我國，若流入市場，勢必嚴重危害國人健康及社
    會秩序，且被告甲○除在大陸地區負責安排被告乙○○、丙
    ○○交通及支付渠等機票費用外，並在台接應毒品，顯見其
    與上開販毒集團之關係甚為密切，已非僅係單純之運輸或接
    應工具，犯罪情節重大，尚不符合刑法第59條須「犯罪情狀
    可憫恕」之「情輕法重」之酌減要件，況原審已審酌被告甲
    ○上開所為因及時查獲而未造成重大危害，併其犯後坦承犯
    行之態度，而僅判處被告甲○有期徒刑16年，是原判決未依
    刑法第59條規定予以酌減，於法亦無違誤。本件被告甲○之
    上訴無理由，應予駁回。
五、原審就被告乙○○、丙○○予以論罪科刑，固非無見，惟查
    ：被告乙○○、丙○○犯後均坦承犯行，且供出共犯因而查
    獲被告甲○，應依毒品危害防制條例第17條第1項、第2項規
    定遞減其刑，已如前述，而被告乙○○、丙○○係因一時貪
    念而為本案犯行，僅屬單純受利用之運輸工具，並非幕後策
    劃主導指使者，惡性要與大量走私進口或長期販賣毒品所謂
    「大盤」或「中盤」之毒梟有間，且渠等運輸入境之海洛因
    雖淨重達754.17公克，純質淨重合計541.11公克，但未及流
    入市面即為警查獲，對國人身心健康尚未造成戕害，惡性非
    重，是原判決量處有期徒刑10年尚嫌過重，被告乙○○、丙
    ○○以此提起上訴，非無理由。原判決既有前開可議之處，
    自應由本院予以撤銷改判。爰審酌被告乙○○、丙○○均明
    知第一級毒品海洛因對於人體有莫大之戕害，竟漠視毒品之
    危害性，為圖一己私利，運輸海洛因進入臺灣，對國民及自
    己身心健康及社會風氣具有潛在威脅之嚴重性，幸該等海洛
    因甫進入我國即為治安單位查獲，尚未造成毒害，兼衡被告
    乙○○、丙○○始終坦承犯行並供出共犯之態度、犯罪手段
    、智識程度、素行，且僅係單純受利用之運輸工具，並非幕
    後策劃主導指使者，惡性非重等一切情狀，分別量處如主文
    第二項、第三項所示之刑。而扣案之球形塊狀10顆係第一級
    毒品海洛因（合計淨重754.17公克，純質淨重合計541.11公
    克），屬毒品危害防制條例規定之第一級毒品，已如前述，
    依毒品危害防制條例第18條第1項前段沒收銷燬之。又被告
    等人係以5層之保險套包裝扣案之海洛因共10顆，業據被告
    乙○○及丙○○供承在卷（見原審卷第74頁），是扣案包裝
    海洛因最內層之保險套10只，因直接與上開毒品接觸，雖非
    毒品，惟因包裝與其上極微量之毒品均已合而為一，無從析
    離，應整體視為毒品，併依毒品危害防制條例第18條第1項
    前段之規定，宣告沒收銷燬。另扣案包裝海洛因外四層之保
    險套共40只，為供被告等人犯本件運輸第一級毒品罪所用之
    物，應依毒品危害防制條例第19條第1項規定諭知沒收。又
    扣案之NOKIA廠牌行動電話1支（含搭配大陸地區門號000000
    00000號SIM卡1枚），為共犯甲○所有，並供本件聯繫運毒
    所用之物，業經被告甲○供承在卷（見原審卷第75頁反面）
    ，亦應依毒品危害防制條例第19條第1項規定諭知沒收。至
    扣案之NOKIA廠牌行動電話1支（含0000000000號SIM卡1枚）
    ，雖屬被告甲○所有，然並無直接證據證明為供犯本件犯罪
    所用之物，爰不予宣告沒收。至綽號華哥之人雖允諾被告乙
    ○○及丙○○此次運輸第一級毒品海洛因若交貨成功，則給
    予每顆2萬元之報酬，惟被告乙○○及丙○○於運輸第一級
    毒品入境我國旋遭查獲，被告乙○○及丙○○既尚未實際取
    得每顆2萬元之報酬，自無從為沒收追繳之諭知。另共犯綽
    號華哥之人各交付予被告乙○○及丙○○之美金5,500及
    5,000元係供渠等購毒之用，業已交予交付毒品之「小胖」
    ，亦經被告乙○○及丙○○供述明確（見原審卷第72頁反面
    、本院卷第103頁反面），尚無積極證據認係運毒之報酬，
    亦不就此為沒收追繳之諭知。
據上論斷，應依刑事訴訟法第368條、第369條第1項前段、第364
條、第299條第1項前段，修正後毒品危害防制條例第4條第1項、
第17條第1項、第2項、第18條第1項、第19條第1項前段，懲治走
私條例第2條第1項，刑法第11條前段、第2條第1項後段、第28條
、第55條，判決如主文。
本案經檢察官陳國鳴到庭執行職務。
中    華    民    國    99    年     3    月    23    日
                  刑事第二十二庭審判長法  官  郭雅美
                                      法  官  洪于智
                                      法  官  李麗珠
以上正本證明與原本無異。
如不服本判決，應於收受送達後10日內向本院提出上訴書狀，其
未敘述上訴之理由者並得於提起上訴後10日內向本院補提理由書
（均須按他造當事人之人數附繕本）「切勿逕送上級法院」。
                                      書記官  陳禹任
中    華    民    國    99    年    3     月    23    日
附錄：本案論罪科刑法條全文
修正後毒品危害防制條例第4條第1項
製造、運輸、販賣第一級毒品者，處死刑或無期徒刑；處無期徒
刑者，得併科新台幣二千萬元以下罰金。
懲治走私條例第2條
私運管制物品進口﹑出口逾公告數額者，處七年以下有期徒刑，
得併科新台幣二十萬元以下罰金。
以犯前項之罪為常業者，處三年以上十年以下有期徒刑，得併科
新台幣三十萬元以下罰金。
第一項之未遂犯罰之。
第一項所稱管制物品及其數額，由行政院公告之。

司法院資訊處製作；財團法人民間司法改革基金會備份。
